【裁判字號】    89,上訴,541
【裁判日期】    890427
【裁判案由】    違反槍砲彈藥刀械管制條例
【裁判全文】
臺灣高等法院臺中分院刑事判決                    八十九年度上訴字第五四一號
    上訴人即被告  乙○○
    指定辯護人  本院公設辯護人甲○○
右上訴人因違反槍砲彈藥刀械管制條例案件，不服臺灣台中地方法院八十九年度訴字
第三四號中華民國八十九年一月三十一日第一審判決（起訴案號：臺灣台中地方法院
檢察署八十八年度偵字第一三六○四、一七五五○號），提起上訴，本院判決如左：
      主  文
上訴駁回。
      事  實
一、乙○○於民國八十八年四月間，在其台中縣烏日鄉○○路二二五巷五一號家中，
    未經許可，而以塑膠瓶為容器，內裝火藥約四十公克及一層紙墊，以瓶蓋封口，
    並接出兩條長六公分之爆竹蕊，製造具有殺傷力之爆裂物一個，嗣於八十八年六
    月九日十七時三十分許，在上址為警當場查獲，並扣得該爆裂物。又於七十三年
    間，乙○○在其前揭家中發現具有殺傷力之手指虎一把後，即未經許可而持有之
    ，迄於八十八年七月二十二日十七時四十分許，在其家中為警查獲，並扣得該把
    手指虎。
二、案經台中縣警察局烏日分局、霧峰分局報請臺灣臺中地方法院檢察署檢察官偵查
    起訴。
      理  由
一、上訴人即被告乙○○經傳喚未於審判期日到庭，惟右揭事實，業據被告乙○○在
    原審坦承不諱，並有扣案之前揭爆裂物、手指虎足憑，且該爆裂物經鑑定單位以
    水炮擊解，發生爆炸，瓶體破碎，具有危險性與殺傷力，此有內政部警政署刑事
    警察局八十八年七月二日刑偵五字第六二○○八號爆裂物鑑驗通知書一紙附卷可
    稽，又該把手指虎確係槍砲彈藥刀械管制條例所管制之刀械乙節，亦經台中縣警
    察局鑑定明確，有該局八十八年八月二十七日中縣警保民字第九三六四號鑑定函
    一份在卷可佐。被告在本院調查中雖辯稱該爆裂物只是一般鞭炮火藥，並無殺傷
    力云云，然其所辯與上開鑑定不合，自難採信。本件事證明確，被告犯行應堪認
    定。
二、核被告所為，係犯槍砲彈藥刀械管制條例第七條第一項之未經許可製造爆裂物罪
    、第十四條第三項之未經許可持有刀械罪。又被告製造爆裂物之行為，應係持有
    行為之擴張，其社會基本事實仍屬同一，故檢察官認被告係犯持有爆裂物罪部分
    ，起訴法條應予變更。再被告所犯二罪間，犯意各別，行為互異，應予分論併罰
    。原審引用刑事訴訟法第三百條，槍砲彈藥刀械管制條例第七條第一項、第十四
    條第三項、第十九條第一項，刑法第十一條前段、第四十二條第三項、第五十一
    條第五款、第三十八條第一項第一款，罰金罰鍰提高標準條例第二條，經審酌被
    告犯後坦認所為、未持違禁物以犯案，惟犯行對社會治安有重大危害等情狀，分
    別量處製造爆裂物部分有期徒刑七年，併科罰金新台幣三十萬元，罰金如易服勞
    役，以罰金總額與陸個月之日數比例折算，並於刑之執行完畢或赦免後，令入勞
    動場所，強制工作，其期間為參年。持有刀械部分，處有期徒刑參月；扣案之手
    指虎壹把沒收。有期徒刑部分，定應執行有期徒刑柒年壹月。併敘明另除前述爆
    裂物、刀械外，警方於右揭時地尚扣有被告持有之改造掌心雷手槍半成品、改造
    槍管半成品各一支、改造槍枝零組件一批、子彈七發、底火火藥一包、工業用底
    火藥一大盒、改造子彈用鋼珠一盒、改造槍械用砂輪機四具、槍枝設計圖等物，
    此觀卷附之該日搜索扣押清冊即明，而該些槍枝、子彈、火藥經鑑定結果雖非屬
    違禁物，然足徵被告有玩槍弄刀之劣習，危險性甚高，故併依同條例第十九條第
    一項規定予以宣告強制工作三年。扣案具有殺傷力之手指虎一把係違禁物，依刑
    法第三十八條第一項第一款之規定，應併予宣告沒收，另爆裂物一個，業經鑑定
    單位試爆破碎，已不具殺傷力非違禁物，故未併予沒收，上述經鑑定非屬違禁物
    之物，均非被告供犯罪所用之物，亦不宣告沒收，核其認事用法，均無違誤，量
    刑亦稱妥適。被告上訴意旨否認犯罪而指摘原判決不當，為無理由，應予駁回。
四、被告乙○○經本院合法傳喚，無正當理由不於審判期日到庭，爰不待其陳述，逕
    行判決。
五、據上論斷，應依刑事訴訟法第三百六十八條、第三百七十一條，判決如主文。
本案經檢察官丙○○到庭執行職務。
中      華      民      國    八十九    年      四      月    二十七    日
                                  臺灣高等法院臺中分院刑事第六庭
                                        審判長法  官  李  文  雄
                                              法  官  陳  嘉  雄
                                              法  官  龔  永  昆
右正本證明與原本無異。
製造爆裂物部分得上訴，餘不得上訴。
如不服本判決應於收受送達後十日內向本院提出上訴書狀，其未述上訴之理由者並
得於提起上訴後十日內向本院補提理由書（均須按他造當事人之人數附繕本）。
                                              書記官  劉  美  宏
中      華      民      國    八十九     年      四       月   二十九   日
附錄論罪科刑法條槍砲彈藥刀械管制條例第七條
一、未經許可，製造、販賣或運輸火砲、肩射武器、機關槍、衝鋒槍、卡柄槍、自動
    步槍、普通步槍、馬槍、手槍或各類砲彈、炸彈、爆裂物者，處死刑、無期徒刑
    或七年以上有期徒刑；處徒刑者，併科新台幣三千萬元以下罰金。
槍砲彈藥刀械管制條例第十四條
三、未經許可製造、販賣或運輸刀械者，處一年以下有期徒刑。
    未經許可，持有或意圖販賣而陳列刀械者，處一年以下期徒刑、拘役或新台幣五
    十萬元以下罰金。
                                                                        Ｆ


司法院資訊處製作；財團法人民間司法改革基金會備份。
